【裁判字號】    92,交訴,28
【裁判日期】    920721
【裁判案由】    肇事遺棄罪等
【裁判全文】
臺灣桃園地方法院刑事判決                          九十二年度交訴字第二八號
    公  訴  人  臺灣桃園地方法院檢察署檢察官
    被      告  丁○○
右列被告因肇事遺棄罪等案件，經檢察官聲請以簡易判決處刑（九十一年度偵字第一
二○五○號），本院適用通常程序判決如左：
    主  文
丁○○駕駛動力交通工具肇事，致人受傷而逃逸，處有期徒刑陸月，如易科罰金，以
參佰元折算壹日，緩刑參年。
被訴過失傷害部分，公訴不受理。
    事  實
一、丁○○無犯罪前科。丁○○於民國九十一年六月二十九日凌晨，駕駛車牌號碼九
    Ｐ－六六三三號自用小客車，沿桃園縣中壢市○○路由中壢往私立中原大學方向
    行駛，於同日凌晨三時五十五分許，行經中壢市○○路○段三二三號前之車行速
    率限制為時速四十公里以下之路段時，本應注意行車速度，依標誌或標線之規定
    ，且應注意車前狀況，並隨時採取必要之安全措施，以避免發生危險，又汽車駕
    駛人超車時，前行車減速靠邊或以手勢或亮右方向燈表示允讓後，後行車始得超
    越，超越時應顯示左方向燈並於前車左側保持半公尺以上之間隔超過，而依當時
    天候陰、夜間無照明、惟屬市區道路○○路、視距良好等情形，並無不能注意之
    情形，竟疏未遵守速率限制，貿然以時速八十公里之速度行駛，且為超越同向前
    方依該路段行車速限行駛之丙○○駕駛之車輛時，竟疏未注意車前狀況及按規定
    超車，直接將車自丙○○駕駛之車輛左後方快速前駛而越過路中分向限制線駛入
    對向車道，衝撞沿遵行車道路邊由中原大學往中壢方向駛至之甲○○騎乘之腳踏
    車，致甲○○倒地向後衝撞到停在由中原大學往中壢方向車道路旁之吳威增之Ｋ
    Ｂ－七八九二號自用小客車前保險桿左側，因此受有左側肱骨骨折、左側橈骨、
    鷹嘴突骨折、左側橈神經受損等傷害，丁○○明知甲○○被碰撞後，有傷亡之危
    險，竟未下車察看施以必要之救護措施，因慌張害怕而駕車逃離現場，嗣因丙○○記下丁○○所駕駛之上開車輛車牌號碼，提供予到場處理之桃園縣警察局中壢
    分局分局普仁派出所警員黃慶隆因而循線查獲丁○○到案。
二、案經被害人甲○○之配偶乙○○提出告訴由桃園縣警察局中壢分局報告臺灣桃園
    地方法院檢察署檢察官偵查聲請以簡易判決處刑，經本院桃園簡易庭受理後（受
    理案號為九十一年度桃交簡字第三○五一號），認不宜以簡易判決處刑，移由本
    院適用通常程序審理。
    理  由
壹、本件被告丁○○被訴肇事遺棄罪等案件，原經檢察官聲請簡易判決處刑，經本院
    桃園簡易庭認有刑事訴訟法第四百五十一條之一第四項但書之情形，改依通常程
    序審理，合先敘明。
貳、有罪部分：
一、訊據被告丁○○對於右揭犯罪事實自白不諱，且據證人丙○○於九十一年六月二
    十九日警訊、九十一年七月十七日偵查、九十二年四月七日本院調查、證人許家
    芬於九十一年六月二十九日警訊、九十一年七月十七日、九十一年九月三十日偵
    查、證人吳威增於九十一年六月二十九日警訊、九十一年七月十七日偵查及被害
    人甲○○於九十二年四月七日本院調查時證述綦詳，並有財團法人天主教聖保祿
    修女會醫院診斷證明書、長庚紀念醫院診斷證明書各一紙、道路交通事故調查報
    告書一紙、現場及車損照片二十一紙附卷可稽（偵查卷第十八頁至第二十四頁參
    照），被告自白顯與事實相符，按汽（機）車駕駛人駕駛汽機車肇事致人受傷或
    死亡，應即採取救護或其他必要之措施，並向警察機關報告不得駛離，違者吊扣
    其駕照三個至六個月，逃逸者吊銷其駕駛執照，道路交通管理處罰條例第六十二
    條第一項定有明文。又按刑法第一百八十五條之四之肇事逃逸罪，以駕駛動力交
    通工具肇事，有致人死傷而逃逸之事實，為其構成要件，不以行為人明知被害人
    有死傷情形為必要，亦不以被害人為無自救能力人為必要（最高法院九十一年台
    上字第一三七號、九十年台上字第六七八六號判決意旨參照），至肇事者是否有
    遺棄之故意，其離去之原因為何，則非所問（最高法院九十年台上字第二一九一
    號判決意旨參照），是刑法第一百八十五條之四之立法意旨，係為維護交通安全
    ，加強救護，減少被害人之死傷，促使駕駛人於肇事後，能對被害人即時救護，
    概以道路交通事故之發生，常非於己之鄰親家里，時有告救不能情事，乃科以肇
    事者須採取救護或其他必要措施，以防因就醫延誤致生無謂傷亡，此亦為道路交
    通管理處罰條例第六十二條第一項所明定汽車駕駛人之法定義務。從而，本件被
    害人甲○○既因遭被告所撞擊致受有左側肱骨骨折、左側橈骨、鷹嘴突骨折、左
    側橈神經受損等傷害，丁○○明知有傷亡之危險即應依前開規定報請警方處理，
    並停留現場等候調查，惟竟逕行駕車離去，自難辭肇事後駕車逃逸刑責。本件事
    證明確，被告犯行足堪認定，應予依法論科。
二、查被告肇事後駕車駛離現場逃逸，核其所為，係犯刑法第一百八十五條之四之肇
    事逃逸罪。爰審酌被告於駕車肇事後，因驚慌失措，即規避刑責逕自離開現場，
    置他人死生完全不顧，惟其犯後坦承犯行，且已與被害人甲○○達成和解，支付
    賠償金新台幣一百二十萬元予被害人甲○○，被害人甲○○亦已原諒被告並不再
    追究，有和解書及刑事撤回告訴狀各一紙在卷可稽，犯後態度良好等一切情狀，
    量處如主文所示之刑，並諭知易科罰金之折算標準。末查被告無犯罪前科，有台
    灣桃園地方法院檢察署刑案資料查註記錄表及臺灣高等法院被告全國前案紀錄表
    乙份在卷可按，其因一時短於思慮，致觸犯本案犯行，且已與被害人甲○○達成
    和解，足見被告經本次起訴審判及罪刑宣告後，當能知所警惕，而無再犯之虞，
    本院認為前開對其宣告之刑，以暫不執行為適當，爰宣告緩刑三年，以啟自新。
參、不受理部分：
一、公訴意旨另略以：被告丁○○於九十一年六月二十九日凌晨，駕駛車牌號碼九Ｐ
    －六六三三號自用小客車，由桃園縣中壢市○○路往私立中原大學方向，沿中北
    路行駛，於同日凌晨三時五十五分許，行經中壢市○○路○段三二三號前，而車
    行速率限制為時速四十公里以下之道路時，應注意汽車駕駛人超車時，前行車減
    速靠邊或以手勢或亮右方向燈表示允讓後，後行車始得超越，超越時應顯示左方
    向燈並於前車左側保持半公尺以上之間隔超過，及應注意車前狀況，並隨時採取
    必要之安全措施，以避免發生危險，且按其情形並無不能注意之情事，詎竟疏未
    注意車前狀況，及遵守規定之速率限制，貿然以時速八十公里之速度行駛，並未
    按規定超車，越過路中分向限制線，駛入對向車道，致與對向由被害人甲○○騎
    乘之腳踏車相撞，致被害人甲○○倒地，受有左側肱骨骨折、左側橈骨、鷹嘴突
    骨折、左側橈神經受損等傷害，因認被告涉犯刑法第二百八十四條第一項前段之
    過失傷害罪。
二、按告訴乃論之罪，告訴人於第一審辯論終結前得撤回其告訴，又告訴經撤回者，
    法院應諭知不受理之判決，刑事訴訟法第二百三十八條第一項、第三百零三條第
    三款定有明文。
三、經查：公訴人認被告所涉之刑法第二百八十四條第一項前段過失傷害罪，依刑法
    第二百八十七條前段之規定，須告訴乃論，茲據告訴人即被害人甲○○之配偶乙○○於九十二年七月十六日具狀聲請撤回告訴，有刑事撤回告訴狀一紙在卷可稽
    ，依照前開法條規定，本部分自應諭知不受理之判決。
據上論斷，應依刑事訴訟法第四百五十二條、第二百九十九條第一項前段、第三百零
三條第三款，刑法第一百八十五條之四、第四十一條第一項前段、第七十四條第一款
，罰金罰鍰提高標準條例第二條，判決如主文。
本案經檢察官張尹敏到庭執行職務
中      華      民      國    九十二    年      七      月    二十一    日
                                臺灣桃園地方法院交通法庭
                                      法  官  林 婷 立
右正本證明與原本無異。
如不服本判決，應於判決送達後十日內向本院提出上訴狀( 應附繕本 )，上訴於臺灣
高等法院。
                                      書記官  楊 鳳 滿
中      華      民      國    九十二    年       八     月    十五    日
附錄論罪科刑依據之法條：
刑法第一百八十五條之四
駕駛動力交通工具肇事，致人死傷而逃逸者，處六月以上五年以下有期徒
刑。


司法院資訊處製作；財團法人民間司法改革基金會備份。
